【裁判字號】    99,交聲,250
【裁判日期】    990108
【裁判案由】    聲明異議
【裁判全文】
臺灣臺中地方法院交通事件裁定        99年度交聲字第250號
原處分機關  交通部公路總局臺中區監理所豐原監理站
聲明異議人
即受處分人  甲○○
上列受處分人因違反道路交通管理處罰條例案件，對於交通部公
路總局臺中區監理所豐原監理站民國98年12月22日所為之處分（
豐監稽違字第裁63-HD0000000號違反道路交通管理事件裁決書）
聲明異議，本院裁定如下：
    主    文
原處分關於吊扣汽車駕駛執照拾貳個月部分撤銷。
甲○○普通重型機器腳踏車駕駛人，駕駛普通重型機器腳踏車經
測試檢定有酒精濃度超過規定標準，壹年內禁止考領普通重型機
器腳踏車駕駛執照。
    理    由
一、原處分機關交通部公路總局臺中區監理所豐原監理站係以：
    異議人即受處分人甲○○於民國98年12月17日22時16分許，
    騎乘車牌號碼KBG-986號重機車，在臺中縣豐原市○○路436
    處，因「無照駕駛（禁駛）；酒後駕車經酒測呼氣值為0.39
    mg/l」之違規，為警依道路交通管理處罰條例第 21條第1項
    第1款、第35條第1項第1款規定，以中縣警交字第HD0000000
    號違反道路交通管理事件通知單舉發。原處分機關就無照駕
    駛部分改依違反道路交通管理處罰條例第22條第1項第4款規
    定，處以罰鍰新臺幣（下同）1800元，就酒後駕車部分，依
    道路交通管理處罰條例第35條第1項第1款規定，裁處受處分
    人罰鍰15,000元，並吊扣汽車駕駛執照（普通大貨車駕駛執
    照）12個月，及施以道安講習等語。
二、本件受處分人聲明異議意旨略以：受處分人因駕駛重機車違
    規，被吊扣普通大貨車駕照，為裁罰不當，且有違行政程序
    法第 7條，爰聲明異議，請求撤銷原處分關於吊扣普通大貨
    車駕照1年部分等語。
三、按汽車駕駛人飲用酒類或其他類似物後，其吐氣所含酒精濃
    度超過每公升0.25毫克，不得駕車；駕駛汽車經測試檢定酒
    精濃度超過標準，處汽車駕駛人罰鍰 1萬5千元以上6萬元以
    下，並當場移置保管該汽車及吊扣駕駛執 照1年，道路交通
    安全規則 第114條第2款、道路交通管理處罰條例第35條第1
    項第 1款分別定有明文。次按道路交通管理處罰條例第68條
    業於94年12月14日修正，並自95年3月1日施行，修正前之道
    路交通管理處罰條例第68條規定：「汽車駕駛人，因違反本
    條例及道路交通安全規則之規定，受吊扣或吊銷駕駛執照處
    分時，吊扣或吊銷其持有各級車類之駕駛執照。」，其立法
    意旨在於違規行為對道路交通秩序之維持及道路交通安全已
    生較大之影響，故規定吊扣或吊銷其持有各級車類之駕駛執
    照，以限制其繼續駕車行駛道路之權利，其係屬駕駛行為之
    限制，並不因所持駕駛執照種類不同而有所差異。而修正後
    之道路交通管理處罰條例第68條規定：「汽車駕駛人，因違
    反本條例及道路交通安全規則之規定，受吊銷駕駛執照處分
    時，吊銷其持有各級車類之駕駛執照。」，其立法理由略以
    ：「原條文將違法或違規駕駛人所持有各級車類之駕駛執照
    一併吊扣或吊銷，失之過酷，影響人民工作及生活甚鉅，爰
    修正之」等語。故依修正後道路交通管理處罰條例第68條之
    規定，受吊扣駕駛執照處分，不再吊扣其持有各級車類之駕
    駛執照，僅於受吊銷駕駛執照處分時，始吊銷其持有各級車
    類之駕駛執照，而限縮修正前條文之適用範圍，即受吊扣駕
    駛執照處分，不在本條規定適用之列。是依上開規定受吊銷
    駕照處分者，仍維持吊銷其持有各級車類之駕駛執照，至於
    受吊扣駕照處分者，則僅吊扣其違法或違規當時所駕駛車輛
    之駕駛執照，不再吊扣其持有各級車類之駕駛執照，其理甚
    明（臺灣高等法院臺中分院96年度交抗字第136號、第648號
    、97年度交抗字第632 號裁定意旨參照）。
四、經查：本件受處分人持有大貨車普通駕駛執照駕駛重機車，
    經檢測後酒精濃度超過規定標準之違規事實，為受處分人所
    不爭執，並有上開舉發通知單、裁決書、受處分人之汽（機
    ）車駕照基本資料各 1份附卷可稽，本件違規事實洵堪認定
    。惟本件違規行為係發生於 98年11月7日，自應適用修正後
    之道路交通管理處罰條例第68條規定。依修正後道路交通管
    理處罰條例第68條之規定，既將「吊扣」等字刪除，受處分
    人受吊扣駕駛執照處分時，揆諸前開說明，自不得再吊扣其
    持有各級車類之駕駛執照，故原處分機關於作成吊扣駕駛執
    照處分時，應就行為人所應吊扣之駕駛執照種類予以限定，
    始符合依法行政原則。而本件受處分人係因騎乘重機車而違
    反前開交通法規，受處分人依法所受之處分應為吊扣其重型
    機車駕照，且就無駕駛執照者應受吊扣駕駛執照處分之情形
    ，道路交通管理處罰條例第 67條第6項已規定：「在所規定
    最長吊扣期間內，不得考領駕駛執照」之處理方式，故不得
    因違規人並無重型機車駕駛執照，即任意吊扣其他種類車輛
    之駕照，而應依法禁止其在此期間內（一年內）考領重型機
    車駕照，即可達成原本預定之法律效果。是原處分機關竟裁
    處吊扣普通大貨車駕駛執照12個月，顯已逾越修正後道路交
    通管理處罰條例第68條之規範意涵及範圍。準此，原處分機
    關未考量道路交通管理處罰條例第68條規定之修正意旨與內
    涵，竟仍吊扣受處分人普通大貨車駕駛執照，即有違誤。是
    本件異議為有理由，原處分關於裁處吊扣受處分人普通大貨
    車駕駛執照12個月部分，自應由本院予以撤銷，並就撤銷部
    分改諭知如主文第 2項所示之處罰。至原處分機關另裁處受
    處分人罰鍰及施以道安講習部分，聲明異議意旨並未指摘及
    此，本院即無由就罰鍰及道安講習部分處分併予審酌，附此
    敘明。
據上論斷，應依道路交通管理處罰條例第87條第2 項，道路交通
案件處理辦法第20條，裁定如主文。
中    華    民    國    99    年    1     月     8    日
                      交通法庭  法  官  劉邦繡
上正本證明與原本無異。
如不服本裁定，應於送達後五日內，向本院提出抗告狀。
                                書記官  何俞瑩
中    華    民    國    99    年    1     月     8    日

司法院資訊處製作；財團法人民間司法改革基金會備份。
